臺灣高等法院臺南分院刑事判決　　　　　　　　九十三年度上易字第四二三號　Ａ
　　　上　訴　人
　　　即　被　告　乙○○原名.
　　　選任辯護人　詹　俊　平
右上訴人因詐欺案件，不服中華民國九十三年七月廿九日臺灣台南地方法院九十二年
度易字第一一九三號第一審判決（起訴案號：臺灣台南地方法院檢察署九十二年度偵
字第二五八七號、第九二一五號；併辦案號：九十二年度偵字第七二六四號），提起
上訴，本院判決如左：
      主      文
原判決撤銷。
乙○○共同連續意圖為自己不法之所有，以詐術使人將本人之物交付，處有期徒刑壹
年貳月。
      事      實
一、乙○○（原名吳宗寶，於民國八十六年間更名）係台南市○區○○街一００之一
    號柏佑科技有限公司（下稱柏佑科技公司）業務經理，原負責人為吳紅玉（乙○○姊姊），而公司實際經營者，係乙○○本人，因該公司資金短缺，於九十一年
    六月廿七日，改由張文南（由檢察官通緝中）擔任公司負責人，黃文吉（未據起
    訴）為公司副總經理，並負責公司貨品銷售，而乙○○則擔任該公司採購部及工
    程部經理。乙○○與張文南、黃文吉，三人明知柏佑科技公司，自九十一年六月
    間起，已無支付能力，竟共同意圖為自己不法之所有，而基於概括犯意，連續為
    下列行為：
  (一)環名興業公司（併辦部分）
    自九十一年七月三十日起，至九十一年十月廿三日止，由乙○○代表柏佑科技公
    司，與環名興業有限公司（下稱環名興業公司）台南辦事處接洽，訂購環名興業
    公司鑑視系統等相關器材，因柏佑科技公司，於九十一年一至六月間，與環名興
    業公司，曾有新台幣（下同）十二萬一千九百九十五元生意往來，其間皆由乙○○出面，向環名興業公司訂購。然於九十一年六月間，柏佑科技公司變更負責人
    為張文南，環名興業公司並不知情，自九十一年七月三十日起，至九十一年十月
    二十三日止，張文南、黃文吉、乙○○，利用環名興業公司，對於原柏佑科技公
    司信任，而由乙○○出面，向環名興業公司台南辦事處，大量訂購鑑視系統等相
    關器材，佯稱於出貨後二個月，得依出貨單，向柏佑科技公司請款，乙○○並交
    付支票一紙（發票日九十一年十一月二日、發票人柏佑科技公司（蓋該公司章及
    張文南章）、付款人交通銀行台南分行、票號ＡＡ0000000號、面額九十
    三萬六千一百廿八元），給環名興業公司，作為給付部分貨款用，致環名興業公
    司，陷於錯誤，而陸續交付一百十二萬三千六百廿元監識系統等相關器材，給柏
    佑科技公司。詎環名興業公司屆期提示上開支票，竟遭退票，而乙○○、張文南
    、黃文吉三人，亦均不知去向。
  (二)金雨公司
    嗣於九十一年八月間，乙○○又代表柏佑科技公司，出面與金雨企業股份有限公
    司（下稱金雨公司）接洽，表示願意經銷金雨公司所生產ＬＣＤ產品。惟金雨公
    司因初次與柏佑科技公司接觸，對柏佑科技公司信用與資力，均不甚明瞭，遂要
    求柏佑科技公司提供擔保，乙○○為取信於金雨公司，即向金雨公司協理劉澤淵
    訛稱，願提供柏佑科技公司股東所有台南市○○區○○段五九四、六二九、七０
    二號三筆土地，供金雨公司設定抵押以為擔保云云，致金雨公司，不疑有他，而
    陷於錯誤，遂與柏佑科技公司簽訂經銷合約書，約定由柏佑科技公司，經銷金雨
    公司產品。約定既成，乙○○、張文南、黃文吉，即分別於九十一年八月三十日
    、九十一年九月五日、九十一年九月廿六日、九十一年九月廿七日、九十一年十
    月三日，先後五次，向金雨公司下單進貨ＬＣＤ二百十台，總價二百十九萬四千
    元，金雨公司承辦人員，不疑有他，而如數交付上開訂貨，乙○○、張文南則交
    付柏佑科技公司張文南名義，合計二百零三萬四千元支票三紙（即票號ＡＡ00
    00000號、發票日九十一年十一月二日、付款人交通銀行台南分行、票面金
    額四十四萬四千元；票號ＡＲ0000000號、發票日九十一年十一月二日、
    付款人台南區中小企業銀行東台南分行、票面金額五十三萬元；票號ＡＲ000
    0000號、發票日九十一年十二月二日、付款人台南區中小企業銀行東台南分
    行、票面金額一百零六萬元），以代清償。詎金雨公司屆期提示支票，均遭退票
    ，非僅乙○○、張文南、黃文吉三人，均不知去向，即柏佑科技公司亦人去樓空
    ，金雨公司至此始知受騙。
  (三)飛碟機電公司
    旋於九十一年十月十六日間，乙○○、張文南、黃文吉三人，復承上開犯意，囑
    由不知情柏佑科技公司採購經理己○○，向飛碟機電科技有限公司（下稱飛碟機
    電公司）訂購不斷電系統型號「五００ＶＡ」一百台（每台單價九百元）及型號
    「一０００ＶＡ」三十台（每台單價二千元），合計十五萬元。飛碟機電公司，
    不疑有他，如期於九十一年十月十八日，交付「五００ＶＡ」八十台；於九十一
    年十月廿一日，交付「一０００ＶＡ」三十台，均運至柏佑科技公司交付。詎於
    九十一年十一月二日，飛碟機電公司再送「五００ＶＡ」廿台，至柏佑科技公司
    交貨時，卻發覺柏佑科技公司，業已大門深鎖，屋內物品，搬遷一空，飛碟機電
    公司，至此始知受騙。
  (四)合計柏佑公司向環名興業公司、金雨公司及飛碟機電公司詐取金額，共計三百四
    十六萬七千六百二十元（即環名興業公司一百十二萬三千六百二十元、金雨公司
    二百十九萬四千元、飛碟機電公司十五萬元）。
二、案經環名興業公司、金雨公司及飛碟機電公司訴請臺灣臺南地方法院檢察署檢察
    官偵查起訴及移送併案審理。
      理      由
一、訊據上訴人即被告乙○○否認有為右述詐欺犯行，辯稱：我從事此行業，有十餘
    年，當初不曉得張文南、黃文吉他們在搞什麼，公司如何出貨及會計如何處理，
    我均不知情，只因公司原先是我的，即告我詐欺，我認為不公平云云。惟查：
  (一)詐購貨品情形：
  1.環名興業公司部分
    被告乙○○與張文南、黃文吉，詐騙環名興業公司事實，業據環名興業公司負責
    人丁○○於偵審中指訴甚詳（詳二九九五號發查卷四九頁背面、六三至六四頁，
    原審卷四十、一一六、一一八至一一九頁），並有環名興業公司九十一年七月三
    十日，至九十一年十月廿三日，對柏佑科技公司交貨出貨單及出貨表（詳二九九
    五號發查卷三至十六頁反面）及發票日九十一年十一月二日、發票人柏佑科技公
    司、付款人交通銀行台南分行、票號ＡＡ0000000號、面額九十三萬六千
    一百二十八元支票及退票理由單在卷可憑（詳二九九五號發查卷十七頁）。
  2.金雨公司部分
    被告乙○○與張文南、黃文吉詐騙金雨公司事實，業據金雨公司負責人庚○○於
    偵查中指訴在案，並有經銷合約書一份、統一發票二紙、柏佑科技公司張文南名
    義支票三紙（票號ＡＡ0000000號、發票日九十一年十一月二日、付款人
    交通銀行台南分行、面額四十四萬四千元；票號ＡＲ0000000號、發票日
    九十一年十一月二日、付款人台南區中小企業銀行東台南分行、面額五十三萬元
    ；票號ＡＲ0000000號、發票日九十一年十二月二日、付款人台南區中小
    企業銀行東台南分行、面額一百零六萬元）及退票理由單二紙，暨以被害人甲○○為抵押權設定義務人、金雨公司為抵押權人他項權利證明書，及被害人甲○○
    存證信函（該存證信函意旨，在於請求金雨公司交付抵押貸款二百萬元）在卷可
    憑（詳三○七二號發查卷六至十六、三○頁）。
  3.飛碟機電公司
    被告乙○○與張文南、黃文吉詐騙飛碟機電公司事實，業據該公司負責人方宗義
    於偵審中指訴明確（詳二九五九號發查卷十七至十九頁、原審卷一一六頁），並
    提出採購單、送貨單及發票為證（詳二九五九號發查卷四至六頁，四八號他字卷
    十二頁反面）。
  (二)施用詐欺手法：
  1.次查柏佑科技公司訂有採購獎金制度，以進貨成本百分之二作為採購業績獎金，
    已據被告乙○○於偵審中供明在卷（詳二九九五號發查卷二六頁反面、五十頁）
    ，並據證人丙○○於本院供證屬實（詳本院上訴卷一一八至一一九頁），此與一
    般公司採銷貨獎金制度，明顯不同。而柏佑科技公司所購買者，並非特殊難以購
    得物品，該公司竟設計高額採購獎金制度，顯有違常情。若非為向其他廠商，騙
    取貨物，再賤價販售，何庸設計此種制度，被告渠等有詐欺犯意至明。
  2.又金雨公司協理劉澤淵於偵查中供稱，本件ＬＣＤ產品，係由乙○○與伊洽談，
    並由張文南與伊簽約，且當初金雨公司要求柏佑科技公司，提出土地設定抵押作
    為擔保，經乙○○同意，乙○○並說甲○○是柏佑科技公司股東，抵押權設定並
    交給乙○○去辦理等語（詳三０七二號發查卷二六頁反面及四八號他字偵查卷三
    八、三九頁）。即被告乙○○自己於偵查中亦供承，是柏佑科技公司副總經理黃
    文吉拿甲○○所有權狀，給我去設定抵押等語（詳四八號他字卷三九頁）。且證
    人甲○○於偵查中證述，伊不認識乙○○、劉澤淵，伊亦不是柏佑科技公司股東
    ，伊是在九十一年七月間，看報紙廣告，而與一位陳小姐聯絡，陳小姐說可幫伊
    ，找到較低利息貸款公司，陳小姐真名為高慧薰，聽說她詐騙了很多人，已經跑
    掉了等語（詳三○七二號偵查卷三三頁反面、三四頁，）。足見被告乙○○與共
    犯張文南、黃文吉，係為取信於金雨公司，以達詐騙目的，不惜以輾轉曲折手法
    ，而以被害人甲○○土地，為金雨公司設定抵押權。
  3.且柏佑科技公司至九十一年十月廿五日，柏佑科技公司張文南交銀台南分行支票
    （帳號000000000-）自九十一年十月廿五日起，已遭拒絕往來事實，有法務部票
    據信用資訊連結作業查詢明細表（詳二五八七號偵查卷四五至五二頁）。則被告
    乙○○與共犯張文南、黃文吉三人，猶於九十一年十月廿一日，向飛碟機電公司
    進貨，有送貨單及發票在卷可憑（詳二九五九號發查卷四至六頁），且直至九十
    一年十一月二日，飛碟機電公司，再至柏佑科技公司交貨時，卻發覺柏佑科技公
    司，業已大門深鎖，屋內物品，搬遷一空，亦有案發後柏佑科技公司搬遷不知去
    向照片四張在卷可稽（詳四八號他字卷十四至十五頁）。是被告與共犯張文南、
    黃文吉三人有共同詐欺犯行，彰彰甚明。
  4.又柏佑科技公司係由黃文吉參與操控，已分據證人丙○○、己○○於本院供證在
    卷（詳本院上訴卷一一八、一二一頁）。則本件被告乙○○與共犯張文南、黃文
    吉三人，顯均為本件詐欺犯行共犯無訛。
二、況柏佑科技公司，所以於九十一年六月間改組，係因為柏佑公司缺乏資金，業據
    被告乙○○於偵查中供明（詳七二六四號偵查卷二三頁），核與證人王峙雄於原
    審證稱，柏佑科技公司九十一年六月間，改組是因沒有錢等語相符（詳原審卷七
    八至八一頁）。復有案發後柏佑科技公司搬遷不知去向照片四張（詳四八號他字
    卷十四至十五頁）及法務部票據信用資訊連結作業查詢明細表（其中柏佑科技公
  司總計退票金額二二五四萬二千四百八十二元事實，詳二五八七號偵查卷四五至
    五二頁）。依此，益見柏佑科技公司，自九十一年六月起，即處於無支付能力狀
    況。該公司竟自九十一年七月至十一月止，猶連續向被害人環名興業公司、金雨
    公司及飛碟機電公司，大量訂購貨品，顯係存心詐取財物至明。
三、至被告乙○○請求傳訊柏佑科技公司採購專員謝詠昌、柏佑科技公司工程師王峙
    雄，以證明柏佑科技公司，於九十一年六月間改組後，相關業務均係張文南、黃
    文吉決策，其僅是受僱於張文南，並非本件詐欺共犯；並請求傳訊金字塔保全有
    限公司負責人吳德，以證明柏佑科技公司，曾向「金字塔保全有限公司」借牌標
    得「成功大學校園週邊視訊系統工程」，而將環名興業公司購買監視系統器材用
    於上開工程，並無賤賣該公司產品之詐欺事實；以及請求傳訊柏佑科技公司會計
    李楹華，以證明柏佑科技公司發給進貨獎金，係黃文吉、張文南接手公司，始如
    此宣佈，另公司貨款支付，係會計依黃文吉指示而簽發云云。經查：(一)證人謝詠
    昌於原審證稱，柏佑科技公司負責人為張文南，實際負責營運者為張文南與黃文
    吉，乙○○則擔任該公司採購部及工程部經理，伊是柏佑科技公司改組後，由乙○○找伊進公司，與金雨公司洽購產品是乙○○，伊曾與乙○○出面與飛碟機電
    公司洽談購買不斷電系統產品等語，採購後貨品到何處去，因銷售由黃文吉負責
    ，伊不知道等語（詳原審卷六九至七四頁）於本院作證並證稱：要採購東西時係
    向乙○○報告，若黃文吉要東西（採購），並係由乙○○吩咐，伊去採購等情（
    詳本院卷第一二三、一二四頁），顯見採購之業務確實由被告乙○○所負責。(二)
    證人王峙雄於原審證稱，柏佑科技公司九十一年六月間，改組是因為公司沒有錢
    ，而有張文南、黃文吉投資，公司主要負責人為「張文南」，開會時主要由「黃
    文吉」主持，柏佑科技公司有向金字塔保全有限公司借牌，標成大校園週邊視訊
    系統工程，伊有看到一些監視系統有打上ＨＭＥ（環名興業公司）標籤，是否全
    部，伊不清楚等語（詳原審卷七八至八一頁）。(三)證人吳德於原審證稱，九十一
    年六月間，有借牌給柏佑科技公司標得成功大學校園週邊視訊系統工程，伊沒有
    實際與乙○○去工地，所以不知乙○○有無去做工程，但最後驗收，公司要請款
    時有開發票等語（詳原審卷七五至七七頁）。(四)柏佑科技公司會計李楹樺於本院
    上訴審證稱，柏佑科技公司支票簽發好，要先交給黃文吉看過，如沒問題，就開
    出去，票面金額要開多少，亦由黃文吉決定，開票後就請廠商來領，其中環名興
    公司、金雨公司、飛碟機電公司要請領支票，均是由他們來領取的，我沒有拿過
    支票給被告，去交給廠商；至於進貨獎金有聽說過，那是黃文吉他們來經營後才
    說的，乙○○當負責人時沒有說要發進貨獎金，進貨獎金發放方式，是採購部門
    能夠進多少貨，就發給多少獎金等語（詳本院上訴卷一一七至一一九頁）。(五)按
    上開證人，並未就被告乙○○與上開環名興業公司、金雨公司及飛碟機電公司間
    ，如何接洽採購情形作證，且未能證明被告乙○○與告訴人公司間，未有接洽情
    形，相較於告訴人環名興業公司、金雨公司及飛碟機電公司之具體指訴，自均不
    足作為有利被告乙○○認定。(六)又被告乙○○辯護人謂，依台南區中小企業銀行
    東台南分行，檢送柏佑科技公司帳戶交易明細表，可以得知，柏佑科技公司，自
    九十一年六月至十月止，共支付給廠商貨款達一千九百五十餘萬元，對外交易一
    切都正常云云。然該帳戶交易明細表，僅是單純記載柏佑科技公司，在台南區中
    小企業銀行東台南分行帳戶金額存提情形，並無法證明所提領金錢，係交付給廠
    商，且被告乙○○迄今無法提出公司帳冊，以證明上開錢有支付給廠商，則該帳
    戶交易明細表，自不足資為被告有利認定，附此說明。
四、至於被告請求傳訊證人戊○○，經本院二次傳訊均未到庭，有送達證書在卷可憑
    （詳本院一○四、一三四頁）；並於言詞辯論終結前，經本院多次以電話通知被
    告辯護人督同證人戊○○到庭，仍未到場（詳本院上訴卷一三二至一三三頁）。
    查被告請求傳訊證人戊○○作證，其待證事實，乃為證明被告與黃文吉認識，係
    經由證人戊○○介紹，並由黃文吉以一百萬元，收購柏佑科技公司經營權云云。
    惟此項待證事實，公訴人並不否認，即被告本人亦自承屬實。原判決更認定，柏
    佑科技公司原由被告實際經營，其後因資金短缺，始於九十一年六月廿七日，轉
    由張文南負責經營（詳本院上訴卷十一頁以下所附原判決正本）。則證人戊○○
    到院作證後，其所能證明事項，充其量亦僅能，對被告將柏佑科技公司轉手改由
    張文南、黃文吉經營等不爭事項作證，並不能證明被告乙○○，未對告訴人各公
    司施以詐欺。依此，證人戊○○待證事實，顯與本件無重要關聯性，依法即無庸
    再予傳拘調查（刑事訴訟法第一百六十三條之二第二款規定參照），附此說明。
五、綜上各情，被告所辯，均不足採。本件事證明確，被告詐欺犯行，堪以認定。
六、核被告所為，係犯刑法第三百三十九條第一項詐欺取財罪。被告與張文南、黃文
    吉，三人彼此間，均有犯意聯絡及行為分擔，為共同正犯。被告先後多次犯行，
    時間緊接，所犯係構成要件相同罪名，顯係基於概括犯意反覆為之，為連續犯，
    應依刑法第五十六條規定，論以一罪，並加重其刑。又被告詐欺環名興業公司部
    分與起訴部分，有連續犯裁判上一罪關係，為起訴效力所及，本院自得審判。
七、原判決以被告罪證明確，因予論罪科刑，固非無見。惟查：本件依證人己○○、
    丙○○均供述，黃文吉亦參與柏佑科技公司操控，則被告顯係與張文南、黃文吉
    共同為本件詐欺犯行。是原判決對黃文吉部分，未併列為共犯，自有疏失。被告
    上訴意旨，仍執陳詞，以其對共犯張文南、黃文吉所為詐欺行為，毫不知情為由
    ，而指摘原判決不當云云，依上所述，固無理由。然原判決既有可議，即屬無可
    維持，自應由本院將原判決撤銷改判。爰審酌被告品行、智識程度、犯罪動機、
    目的、手段、所生損害高達三百四十六萬餘元及被告乙○○於本案參與程度暨犯
    後態度，迄未與告訴人各公司和解，並賠償各公司損失等一切情狀，量處如主文
    第二項所示之刑，以資懲儆。
據上論斷，應依刑事訴訟法第三百六十九條第一項前段、第三百六十四條、第二百九
十九條第一項前段，刑法第二十八條、第五十六條、第三百三十九條第一項，罰金罰
鍰提高標準條例第一條前段，判決如主文。
本案經檢察官楊治宇到庭執行職務。
中    華    民    國      九十四      年      一      月      二十七    日
                                  臺灣高等法院臺南分院刑事第六庭
                                      審判長法官  蔡    崇    義
                                            法官  吳    永    宋
                                            法官  董    武    全
右正本證明與原本無異。
不得上訴。
                                      法院書記官  黃    全    忠
中    華    民    國      九十四      年      一      月      二十八    日
附錄法條：
刑法第三百三十九條第一項：
意圖為自己或第三人不法之所有，以詐術使人將本人或第三人之物交付者，處五年以
下有期徒刑、拘役或科或併科一千元以下罰金。
